【裁判字號】    97,簡上,215
【裁判日期】    971128
【裁判案由】    電子遊戲場業管理條例
【裁判全文】
臺灣板橋地方法院刑事判決             97年度簡上字第215號
上  訴  人
即  被  告  己○○
            乙○○
            丙○○
            丁○○
上四人共同
選任辯護人  游鉦添  律師
            阮祺祥  律師
上列被告等因違反電子遊戲場業管理條例等案件，不服本院於民
國96年12月31日以96年度簡字第5965號所為第一審刑事簡易判決
（偵查案號：臺灣板橋地方法院檢察署96年度偵字第19131 號）
，提起上訴，經本院管轄第二審合議庭審理，判決如下：
    主  文
原判決撤銷。
己○○、乙○○共同違反未依電子遊戲場業管理條例規定，辦理
營利事業登記者，不得經營電子遊戲場業之規定，各處有期徒刑
肆月，如易科罰金均以銀元佰元折算壹日，均減為有期徒刑貳
月，如易科罰金均以銀元佰元折算壹日，金歡禧景品販賣機貳
台、野蠻遊戲貳台、超級招財貓自動販賣機壹台、自動販賣機陸
台均沒收。
丙○○、丁○○共同違反未依電子遊戲場業管理條例規定，辦理
營利事業登記者，不得經營電子遊戲場業之規定，各處有期徒刑
肆月，如易科罰金均以銀元佰折算壹日，均減為有期徒刑貳月
，如易科罰金均以銀元佰元折算壹日。
    理  由
一、本件經本院管轄第二審之合議庭審理結果，認原審以被告己○○、乙○○、丙○○、丁○○4 人均係違反電子遊戲場業
    管理條例第15條之規定，均係犯同條例第22條之違反未依電
    子遊戲場業管理條例規定辦理營利事業登記證，不得經營電
    子遊戲場業罪及刑法第266 條第1 項之在公眾得出入之場所
    賭博財物罪，而均從一重之違反未依電子遊戲場業管理條例
    規定辦理營利事業登記證，不得經營電子遊戲場業罪處斷，
    各判處有期徒刑4 月，再均依中華民國九十六年度罪犯減刑
    條例第2 條第1 項第3 款、第7 條之規定，各減其宣告刑為
    有期徒刑2 月，經核其餘認事用法及量刑均無不當，應予維
    持，除有關易科罰金之新舊法比較及其諭知之折算標準（詳
    後述）外，其餘均引用第一審判決書記載之事實、證據及理
    由。
二、訊據上訴人即被告4 人於本院審理時固坦承先後於上開時地
    確有受僱戊○○分別擔任鑫輝便利商店、鑫客便利商店及富
    客便利商店之店長或店員等職，惟均矢口否認上開犯行，辯
    稱：伊等店內所擺設之機台，並非電子遊戲機台，亦非改裝
    後供做賭博機具，而與不特定人對賭使用云云。經查：被告
    4 人上開犯行，不僅業據被告己○○本人於調查站及偵查中
    供稱：「我只知道鑫客商行在後面房間內有擺設娃娃機9 至
    10台，至於鑫輝商行，由於我大部分時間都是在鑫客商行擔
    任夜班工作，只有在貼班、進貨及督導店員的時候才會到鑫
    輝商行，我只知道鑫輝商行擺設機台種類及位置與鑫客商行
    大致相同，但我不清楚數量為何」、「該等娃娃機的玩法，
    係客人先以現金向店員兌換代幣，再將代幣投入娃娃機選擇
    娃娃即可，該等娃娃機確有切換螢幕功能，據我所知，該等
    娃娃機可切換為麻將台、彈珠、小瑪莉及水果盤等電動玩具
    」、「鑫客商行內所擺設之娃娃機，平常是以投代幣購買娃
    娃的狀況擺設，若客人於兌換代幣後向店員表示要把玩麻將
    台、彈珠、小瑪莉或水果盤等電玩，店員就會將設在店內儲
    藏室門旁的切換開關打開，此時設在店後方房間內之所有娃
    娃機就自動切換成設定之麻將台、彈珠、小瑪莉或水果盤等
    電動玩具供客人把玩。鑫輝商行客人把玩方式與鑫客商行相
    同，不同的地方是切換開關係以遙控器，由當班店員控制」
    、「.... ， 至於其他店員有無兌換現金給賭客，我不清楚
    」、「鑫客、鑫輝都是擺娃娃機，九至十台」、「可以切換
    ，有改裝過」、「應該是照我講，平常就開麻將、小瑪莉、
    水果盤、彈珠台才是正確，平常就是打開的狀態，警察臨時
    來查時，再切換為娃娃機」、「他（即鑫輝商行店員蔡建成
    ）上班那時候，被抓時有做換現，.... 」 等語（見95年度
    偵字第3445號卷第176 、187 至189 、191 頁）明確，核與
    證人蔡建成於調查站及偵查中供稱：「鑫輝商行暗房內所有
    電玩機台比以現金兌換代幣投注，麻將機台以賭客每次胡牌
    台數計數，賭客每次可押注10至100 元；水果盤機台以連線
    中獎結果分數計算，洗分玩法我不清楚；彈珠機台以賭客彈
    彈珠所得連線計算得分；小瑪莉機台以水果種類為賭客得分
    倍數計分標準，所以賭客遊戲前都先由店員將機台洗分，再
    依賭客得分結果換算成現金付給賭客，沒有寄分」、「麻將
    是1 比10，也就是1 分換10元現金，水果盤是100 分換5 元
    現金，小瑪莉是1 比1 ，彈珠台是1 比10」等語（見95年度
    偵字第3445號卷第159 、163 頁）相符，且經檢察官於95年
    1 月17日會同台北縣政府建設局商業輔導課人員路永麟、甲○○2 人至台北縣新莊市○○街90號內，對現場機台進行堪
    驗結果，確係「1.縣政府人員表示，其中有胡聽吃碰槓的機
    台，應是選物販賣機改裝成麻將機台，若查獲當時沒有查扣
    ＩＣ板，業者極有可能將電子遊戲ＩＣ板拔除，經檢視機台
    內僅有選物販賣的ＩＣ板，但有開關及外接另一個ＩＣ板的
    插座，據以往查緝經驗，機台內原本應有另一塊電子遊戲Ｉ
    Ｃ板，但目前未發現該ＩＣ板，惟該機台內有切換開關及連
    接ＩＣ板插座，依據以往查緝經驗，通常是以遙控器操作切
    換，畫面就會顯示麻將機台的畫面。2.另外金歡禧販賣機部
    分，縣政府人員表示原本經濟部評鑑合格之機台非屬電子遊
    戲機台，每次投入硬幣後，玩家可以打彈珠，但是只能玩一
    次，無論結果如何，只要按按鍵，禮品就會掉落下來，但經
    改裝後的機台會有螢幕顯示連線及得分，目前的機台外觀有
    開分紀錄，機台內有代幣及切換鍵，依過去查緝經驗認為是
    改裝後之機台，否則不需要投入代幣把玩，也不會有開分紀
    錄，但目前未發現機台內有電子遊戲ＩＣ板，縣政府人員表
    示如果操作方式和經濟部評鑑合格選物販賣機不同，則屬電
    子遊戲機台。3.超級招財貓自動販賣機部分，縣政府人員表
    示這是自動販賣機改裝成小瑪莉機台，自外觀研判可以認定
    是電子遊戲機台等情，復參酌自動販賣促銷機及野蠻遊戲自
    動販賣機之說明書所載各該機具之遊戲說明，足證上開機台
    均已經店家改裝，與原本經濟部評鑑合格之機台不符，係屬
    電子遊戲機台無訛」等情屬實，此有上開堪驗筆錄乙份，在
    卷可稽，又被告4 人先後於上開時地確有受僱戊○○分別擔
    任鑫輝便利商店、鑫客便利商店及富客便利商店之店長或店
    員等職，而戊○○其人因在其所開設上開鑫輝便利商店、鑫
    客便利商店及富客便利商店內擺設電子遊戲機台與不特定人
    進行對賭，復為順利經營之故，另涉有行賄所新莊、土城、
    中和、海山分局或其轄下派出所警員黃明正等多人等行為，
    業據臺灣板橋地方法院檢察署檢察官以95年度偵字第1238、
    1498、2070、3445、4091號等提起公訴及追加起訴，並經本
    院於96年8 月27日以95年度矚訴字第4 、5 、12號判處戊○○有期徒刑2 年，褫奪公權2 年，再減為有期徒刑1 年，褫
    奪公權1 年，並諭知沒收相關電子遊戲機台計11台在案（按
    此案現上訴臺灣高等法院審理中），此亦有本院上開95年度
    矚訴字第4 、5 、12號刑事判決乙份可佐，是被告4 人上開
    所辯，顯均係事後卸責之詞，均不足採信，至為灼然。被告
    4 人上開犯行，均臻明確，應予依法論科。
三、綜上所述，原審參酌被告4 人上開犯罪之動機、目的、手段
    、所生危害及被告4 人犯罪後之態度等一切情狀，援引電子
    遊戲場業管理條例第15條、第22條、刑法第11條前段、第28
    條、第266 條第1 項前段、第2 項、第55條、刑法施行法第
    1 條之1 、中華民國九十六年罪犯減刑條例第2 條第1 項第
    3 款、第7 條之規定，量處被告4 人各有期徒刑4 月，再均
    減為有期徒刑2 月，並均准以易科罰金，雖屬有據。惟被告
    4 人上開犯罪後，刑法第33條第5 款關於罰金刑之規定、第
    41條第1 項關於易科罰金折算標準之規定，均已於94年2 月
    2 日修正公布，並自95年7 月1 日施行，並刪除刑法第56條
    連續犯及第267 條常業賭博罪之規定，本件聲請書雖認被告
    四人均涉犯修正前刑法第267 條之常業賭博罪，然因刑法第
    266 條第1 項前段之賭博罪，其法定本刑為罰金，縱多次行
    為合併處罰，仍較修正前刑法第267 條常業賭博罪之法定本
    刑為二年以下有期徒刑及得併科罰金為輕，故原審整體比較
    新舊法結果，認以被告行為後之新法對被告較為有利，適用
    刑法第2 條第1 項但書（原審判決書所載應適用之法條誤繕
    為刑法第2 條第1 項「前段」，應予更正）規定，依現行刑
    法第33條第5 款、第266 條第1 項前段等規定判處被告4 人
    罪刑，固屬有據，惟按比較適用最有利於行為人之法律時，
    應就罪刑有關之共犯、未遂犯、連續犯、牽連犯、結合犯，
    以及累犯加重、自首減輕，暨其他法定加減原因、加減例等
    一切情形，綜其全部之結果，而為比較，再適用有利於行為
    人之法律處斷，且應就罪刑有關之一切情形，比較其全部之
    結果，而為整個之適用，不能割裂而分別適用有利之條文（
    最高法院24年上字第4634號、27年上字第2615號判例意旨參
    照），但此所謂不能割裂適用，係指與罪刑有關之本刑而言
    ，並不包括易刑處分在內。換言之，倘所處之主刑，有諭知
    易科罰金或罰金易服勞役之情形時，關於易科罰金、易服勞
    役部分，應分別為新舊法有利不利之比較，依刑法第2 條第
    1 項從舊從輕原則定其易刑之折算標準。又修正前刑法第41
    條第1 項前段規定「犯最重本刑為五年以下有期徒刑以下之
    刑之罪，而受六個月以下有期徒刑或拘役之宣告，因身體、
    教育、職業、家庭之關係或其他正當事由，執行顯有困難者
    ，得以一元以上三元以下折算一日，易科罰金。」，又被告
    行為時之易科罰金折算標準，修正前罰金罰鍰提高標準條例
    第2 條（現已刪除）規定，就其原定數額提高為一百倍折算
    一日，則本件被告行為時之易科罰金折算標準，最高以銀元
    三百元折算一日，經折算為新臺幣幣值後，為以新臺幣九百
    元折算為一日，而修正後刑法第41條第1 項前段規定「犯最
    重本刑為五年以下有期徒刑以下之刑之罪，而受六個月以下
    有期徒刑或拘役之宣告者，得以新臺幣一千元、二千元或三
    千元折算一日，易科罰金」，比較修正前後之易科罰金折算
    標準，應以修正前之規定較有利於被告，是原審就被告4 人
    易刑處分之易科罰金折算標準，誤依修正後刑法第41條第1
    項前段規定諭知「如易科罰金，以新臺幣壹仟元折算壹日」
    ，揆諸上述，容有未合，則本件被告4 人之上訴，揆諸上述
    ，雖無理由，然原判決既有上述違誤之處，要屬無可維持之
    可能，自應撤銷原判決，並由本院合議庭自為第二審判決。
    爰審酌被告4 人本件犯罪之動機、目的、手段、所生危害及
    被告4 人犯罪後之態度等一切情狀，各量處如主文所示之刑
    ，再依中華民國九十六年度罪犯減刑條例第2 條第1 項第3
    款、第7 條之規定，均減其等宣告刑至2 分之1 ，並依修正
    前刑法第41條第1 項前段之規定，均諭知易科罰金之折算標
    準，以資儆懲。
據上論斷，應依刑事訴訟法第455 條之1 第1 項、第3 項、第36
9 條第1 項前段、第373 條，電子遊戲場業管理條例第15條、第
22條，刑法第2 條第1 項、第11條前段、第28條、第266 條第1
項前段、第2 項、第55條、修正前第41條第1 項前段，刑法施行
法第1 條之1 第1 項、第2 項前段，修正前罰金罰鍰提高標準條
例第2 條，中華民國九十六年罪犯減刑條例第2 條第1 項第3 款
、第7 條，判決如主文。
本案經檢察官黃筵銘到庭執行職務
中    華    民    國    97    年    11   月    28    日
                  刑事第八庭  審判長法  官  戴嘉清
                                    法  官  陳信旗
                                    法  官  林晏鵬
上列正本證明與原本無異。
不得上訴。
                                    書記官  陳映孜
中    華    民    國    97    年    12    月    3     日
附錄法條：電子遊戲場業管理條例第15條、第22條、刑法第266
條
電子遊戲場業管理條例第15條
未依本條例規定辦理營利事業登記者，不得經營電子遊戲場業。
電子遊戲場業管理條例第22條
違反第 15 條規定者，處行為人 1 年以下有期徒刑、拘役或科或
併科新台幣50萬元以上250萬元以下罰金。
中華民國刑法第266條
（普通賭博罪與沒收物）
在公共場所或公眾得出入之場所賭博財物者，處 1 千元以下罰金
。但以供人暫時娛樂之物為賭者，不在此限。
當場賭博之器具與在賭檯或兌換籌碼處之財物，不問屬於犯人與
否，沒收之。


司法院資訊處製作；財團法人民間司法改革基金會備份。
